【裁判字號】    97,消債抗,27
【裁判日期】    971128
【裁判案由】    保全處分
【裁判全文】
臺灣士林地方法院民事裁定            97年度消債抗字第27號
抗  告  人  甲○○
代  理  人  王寶蒞律師
上列抗告人因保全處分事件，對中華民國97年10月14日本院97年
度消債更字第754號裁定提起抗告，本院裁定如下：
    主      文
抗告駁回。
抗告程序費用新臺幣壹仟元由抗告人負擔。
    理      由
一、按法院就更生之聲請為裁定前，得因利害關係人之聲請或依
    職權，以裁定限制債務人履行債務及債權人對於債務人行使
    債權、停止對於債務人財產之強制執行程序等，消費者債務
    清理條例第19條第1 項第2 、3 款固定有明文。而上開消費
    者債務清理條例第19條第1 項第2 款，係基於維持債權人間
    之公平受償，以債務人為對象，限制其履行債務，第3 款則
    為使債務人有重建更生之機會，以債權人為對象，限制其行
    使債權、聲請強制執行所為之保全（消費者債務清理條例第
    19條立法說明參照）。是法院就更生之聲請為裁定前，自應
    依債務人之財產狀況，就保全處分對債務人更生目的達成之
    促進，及保全處分實施就相關利害關係所生影響，兼顧債權
    人權益，避免債務人惡意利用保全處分，阻礙債權人行使權
    利，或作為延期償付手段之可能性，綜合比較斟酌，決定有
    無以裁定為保全處分之必要。
二、本件抗告意旨略以：抗告人為使債權人間得以公平受償，故
    於原審聲請更生時，同時提出保全處分之聲請。詎原裁定竟
    以目前並無已開始之強制執行程序為由，認各債權人最終可
    得公平之受償，而駁回原告之聲請。惟保全處分本具有預防
    之性質，應不得以目前尚無任何程序而逕予認定，是原裁定
    實有不當；另原裁定對於抗告人每月基本生活支出之計算，
    亦與實情不符，故為維持債權人間之公平受償，就抗告人之
    財產有為保全處分之必要，爰請求廢棄原裁定云云。
三、經查：抗告人雖於原審主張請求法院於更生之聲請為裁定前
    ，保全其每月薪資債權部分，自陳目的在於使所有債權人達
    公平受償及保障其重建更生之機會。惟抗告人之各債權人對
    抗告人之薪資債權聲請強制執行，僅得就抗告人薪資債權3
    分之1 範圍內按比例受償，而聲請人自陳其每月薪資約新臺
    幣（下同）27,887元，債權人於保全處分最多120 日之期間
    內，以聲請人陳報債權人人數共10人，債務總額約1,900,81
    3 元之比例以觀，可得受償之金額甚微，又薪資屬繼續性給
    付，債權人於取得執行名義後得隨時聲請併案執行，自無債
    權人不及就抗告人薪資債權獲償之問題。是以，限制債權人
    對抗告人之薪資債權聲請或繼續強制執行程序，對維持債權
    人間之公平受償實無助益。再查，由抗告人所陳報依中華民
    國銀行公會會員辦理消費金融案件無擔保債務協商機制規定
    而與債權人台新商業銀行股份有限公司成立之債務協商協議
    書及還款計畫表觀之，彼時抗告人每月應繳金額為27,046元
    ，如債權人聲請法院就抗告人對第三人國立故宮博物院之薪
    資債權三分之一為扣押，其每月扣款金額約為9,295 元，可
    知抗告人可能負擔之數額已較前為低。又抗告人自陳其每月
    必要支出金額，如不計非強制險之人壽保險3,189 元，其中
    電費880 元、水費250 元、家用電話費314 元、子女健保費
    720 元（二名子女全年健保費8,640 元，故每月為720 元）
    ，子女幼稚園學費5,500 元，小孩奶粉、尿布等費用5,000
    元、瓦斯費900 元，幼女之保母費每月為15,000元，但於滿
    二歲後，可省下10,000元，共計18,564元之共同生活費用及
    子女養育費用，應由原告與其夫平均分擔，故原告分擔額為
    9,282 元，加計原告所陳報之個人行動電話費138 元、勞保
    費343 元（全年度4,116 元，故每月為343 元）、健保費36
    0 元（全年度為4,320 元，故每月為360 元）、餐費6,000
    元、交通費1,200 元，共計17,323元，是抗告人每月薪資扣
    除扣薪之金額後，尚足供其與共同生活親屬基本生活所需。
    況參諸強制執行法第122 條規定意旨，對於維持抗告人及其
    共同生活親屬生活所必需之薪資債權，不得為強制執行。若
    抗告人及其共同生活親屬因上揭執行程序而無法維持基本生
    活，自得向執行法院請求酌減扣薪比例。縱認有應以保全處
    分限制債權人依移轉命令取得該遭扣押薪資之必要，然為防
    止債務人之財產喪失，同時亦應限制債務人領取該遭扣押之
    薪資，要之，債務人亦不能取得該部分薪資。準此可知，上
    揭執行程序當不致影響抗告人及其共同生活親屬之基本生活
    ，要無阻礙抗告人重建更生之機會。是故，揆諸前開說明，
    於法院裁定開始更生前，難認有為保障債權人公平受償，及
    抗告人重建更生機會，而限制債權人行使債權，不得就前開
    薪資債權聲請強制執行之必要。抗告人聲請保全處分，於法
    不合，原審駁回抗告人保全處分之聲請，並無違誤。抗告意
    旨仍執陳詞指摘原裁定不當，求予廢棄，為無理由，應予駁
    回。
四、爰裁定如主文。
中    華    民    國    97    年    11    月    28    日
                  民事第二庭  審判長法官  黃小瑩
                              法      官  劉逸成
                              法      官  藍雅清
以上正本證明與原本無異。
本件裁定不得再抗告。
中    華    民    國    97    年    12    月    4     日
                              書  記  官  蘇意絜


司法院資訊處製作；財團法人民間司法改革基金會備份。
